【裁判字號】    99,訴,3343
【裁判日期】    991231
【裁判案由】    公共危險
【裁判全文】
臺灣板橋地方法院刑事判決              99年度訴字第3343號
公  訴  人  臺灣板橋地方法院檢察署檢察官
被      告  吳文芬
指定辯護人  本院公設辯護人  吳天明
上列被告因公共危險案件，經檢察官提起公訴（九十九年偵字第
二三四八二號），本院判決如下：
    主  文
吳文芬放火燒燬現供人使用之住宅，未遂，處有期徒刑貳年。緩
刑伍年。緩刑期間付保護管束，並應按月自行前往醫院或經執行
檢察官指定之醫院完成精神治療，至無繼續治療之必要為止。另
其他保護被害人安全及預防再犯所為必要命令之宣告如附表所示
。
    事  實
一、吳文芬於民國九十九年七月三日中午起，因與其大姑錢錦雪
    就其女兒養育及見面問題而於電話聯繫中起爭執，明知新北
    市泰山區（九十九年十二月二十四日改制更名前為；臺北縣
    泰山鄉○○○路○段六十巷一弄二十一號之大樓係現供人使
    用之住宅，竟意圖燒燬上開現供錢錦雪等人使用之住宅，於
    同日下午六時十一分許（起訴書誤載為十八時許），至上址
    之五樓門外，用打火機點燃沾有汽油之毛巾，置於門外之腳
    踏墊而引燃大火，造成警鈴大作，該大樓保全人員蘇福成上
    樓查看，及時通知消防隊前來滅火，始未釀成災害，僅將腳
    踏墊一張及該五樓大門紗窗燒燬而不遂。嗣經蘇福成報警處
    理，經警依上址之監視器錄影畫面循線查獲吳文芬。
二、案經新北市政府警察局新莊分局報告臺灣板橋地方法院檢察
    署檢察官偵查起訴。
    理  由
壹、程序事項：
一、按被告以外之人於偵查中向檢察官所為之陳述，除顯有不可
    信之情況者外，得為證據。被告以外之人於審判外之陳述，
    雖不符前四條之規定，而經當事人於審判程序同意作為證據
    ，法院審酌該言詞陳述或書面陳述作成時之情況，認為適當
    者，亦得為證據。當事人、代理人或辯護人於法院調查證據
    時，知有第一百五十九條第一項不得為證據之情形，而未於
    言詞辯論終結前聲明異議者，視為同意作為證據，刑事訴訟
    法第一百五十九條之一第二項、第一百五十九條之五第一項
    及第二項分別定有明文。查被害人即證人錢錦雪、證人蘇福
    成於偵查中向檢察官所為之陳述，並無任何顯有不可信之情
    況，自具有證據能力而得為證據。又被害人即證人錢錦雪、
    證人蘇福成於警詢中之陳述，雖屬被告以外之人於審判外之
    言詞陳述，惟被告吳文芬及指定辯護人於本院審判程序中調
    查該等證據時，均同意將該等陳述作為證據，且本院審酌該
    等言詞陳述作成時，並無證明力明顯過低或證據係違法取得
    等情況，認被害人即證人錢錦雪、證人蘇福成於警詢中之陳
    述，亦得為證據。
二、本件認定犯罪事實所引用之本件卷內所有卷證資料（包含文
    書證據、物證等證據），並無證據證明係公務員違背法定程
    序所取得，被告及指定辯護人於本院審理終結前就卷內所有
    之卷證資料之證據能力均表示無意見，且卷內之文書證據，
    亦無刑事訴訟法第一百五十九條之四之顯有不可信之情況與
    不得作為證據之情形，則依刑事訴訟法第一百五十九條之五
    之規定，本件認定事實所引用之本件卷證所有文書證據、物
    證等證據，均具有證據能力。
貳、實體事項：
一、上揭犯罪事實，業據被告於本院審理中自白不諱，核與被害
    人即證人錢錦雪、證人蘇福成分別於警詢及偵查中所證述之
    情節大致相符，並有現場照片、臺北縣政府消防局火災原因
    調查鑑定書、臺北縣（即新北市）政府消防局化學實驗室證
    物鑑定報告書、身心障礙手冊、電話門號00000000號之通聯
    紀錄、錄影光碟等件在卷可稽。綜上所述，足認被告之自白
    核與事實相符，應可採為論罪科刑之依據。從而，本件事證
    已臻明確，被告犯行洵堪認定，應予依法論科。
二、核被告所為，係犯刑法第一百七十三條第三項、第一項之放
    火燒燬現供人使用之住宅未遂罪。又放火罪原含有毀損性質
    在內，放火燒燬他人住宅損及牆垣、住宅內之一切用品，自
    無兼論毀損罪之餘地（最高法院二十九年上字第二三八八號
    、七十九年台上字第一四七一號判例意旨可資參照）。被告
    雖已著手放火燒燬現供人使用之住宅行為之實行，惟未生既
    遂之結果，其犯罪尚屬未遂，應依刑法第二十五條第二項規
    定，減輕其刑。又被告就本件放火燒燬現供人使用之住宅未
    遂之情形以查，其係因思女心切，然因身心疾病致其夫不願
    將該委由被害人所照料之女兒逕讓被告帶回家中，故一時氣
    憤，莽撞衝動而犯之，且其犯後於本院審理中已深切表示悔
    悟，並當庭向被害人下跪道歉請求原諒，可認其犯後態度甚
    佳，深具悔意，衡酌其情節，不無情輕法重，尚堪憫恕之情
    形，本院認為如處以法定最輕刑，仍屬過重，爰依刑法第五
    十九條之規定，酌予減輕其刑。又被告有二以上刑之減輕事
    由，爰依法遞減之。爰審酌被告僅因思女心切而不可得，竟
    一時氣憤難耐而萌生縱火之意以遂行之，致他人之身家財產
    及公共安全於不顧，行為危害非微，惡性非輕，幸而其所採
    取之犯罪手段並非嚴重，所造成之實際損害非鉅，且犯後於
    本院審理中終能坦承犯行，態度良好等一切情狀，量處如主
    文所示之刑，以資懲儆。末查，被告前未曾因故意犯罪受有
    期徒刑以上刑之宣告，此有臺灣高等法院被告前案紀錄表一
    份在卷可參，於本件中因一時情緒失控，行為失慮，致罹刑
    典，惟犯後於本院審理中終能坦承犯行，且當庭向被害人下
    跪道歉請求原諒，雖被害人於九十九年十二月二十日本院審
    理中反於伊先前於警詢及偵審中之陳述而另表示：希望被告
    接受法律制裁。希望法院判被告刑等語（參見本院卷九十九
    年十二月二十日準備程序筆錄第二頁），惟觀之被害人前於
    警詢中陳述：我不提出告訴，不需要她（指被告）賠償我等
    語；前於偵查中陳述：我沒有要民事賠償。因為這是公共危
    險，我承受很大壓力，鄰居說是否可以讓被告去治療等語（
    均參見偵卷第七、四九頁正面）；前於九十九年十一月二十
    九日本院準備程序中陳述：我們都是親戚，我可以原諒她，
    但是我希望法院可以送她去強制就醫，讓她可以病情好轉，
    也希望她以後不要再到我家做出相同的行為，之前她有打小
    孩，所以我弟弟才把小孩送到我那邊等語（參見本院卷九十
    九年十一月二十九日準備程序筆錄第一頁），顯見被告與被
    害人間至今仍有姻親關係，被害人顯係因鄰居之壓力以致嗣
    後不願接受被告之道歉，惟如被告因犯此罪而遭重判，勢將
    導致雙方關係嚴重破裂而難以修補，亦埋下日後不利因素產
    生之開端，且對被告重判此情亦僅為報應犯罪而無從發揮促
    使被告能夠再度適應社會共同生活而成為社會有用成員之刑
    罰目的理論中之一般預防及特別預防目的，是兼衡以上各情
    ，並參酌被告犯後於本院審理中確實已表達承認犯罪及認錯
    之意，堪可認被告犯後已見悔意，態度良好，本院認其經此
    次科刑教訓後，理當知所警惕而無再犯之虞，認為前開對其
    所宣告之刑，以暫不執行為適當，爰依刑法第七十四條第一
    項第一款之規定，併予宣告緩刑五年，以啟自新。另參酌前
    揭身心障礙手冊所載被告有輕度精障之情，為期導正被告行
    為及精神之觀念偏差與不足，有必要使其於緩刑期間內持續
    受專科醫師之精神治療，並使其緩刑宣告不致輕易遭到撤銷
    ，爰依刑法第七十四條第二項第六款規定，命被告於緩刑期
    內，應按月自行前往醫院或經執行檢察官指定之醫院完成精
    神治療，至無繼續治療之必要為止。又為保護被害人及預防
    被告再犯，爰復依刑法第七十四條第二項第七、八款規定，
    諭知保護被害人安全及預防再犯所為命令之宣告如附表所示
    （被告若違反上開依刑法第七十四條第二項第六、七、八款
    所定負擔情節重大者，檢察官得斟酌依刑法第七十五條之一
    第一項第四款之規定聲請撤銷緩刑，併此敘明），併依刑法
    第九十三條第一項第二款之規定，宣告於緩刑期間付保護管
    束，以勵被告自新，並冀其後效。
據上論斷，依刑事訴訟法第二百九十九條第一項前段、刑法第一
百七十三條第一項、第三項、第二十五條、第五十九條、第七十
四條第一項第一款、第二項第六款、第七款、第八款、第九十三
條第一項第二款，判決如主文。
本件經檢察官郭峻豪到庭執行職務。
中    華    民    國    99    年    12    月    31    日
                  刑事第二十庭    審判長法  官  林家賢
                                        法  官  陳明偉
                                        法  官  楊志雄
上列正本證明與原本無異。
如不服本判決，應於判決送達後十日內，向本院提出上訴書狀，
並應敘述具體理由；其未敘述上訴理由者，應於上訴期間屆滿後
二十日內向本院補提理由書（均須按他造當事人之人數附繕本）
「切勿逕送上級法院」。
                                        書記官  許清秋
中    華    民    國    99    年    12    月    31    日
┌──────────────────────────┐
│附表：                                              │
├──┬───────────────────────┤
│編號│保護被害人安全與預防再犯所為之必要命令如下：  │
├──┼───────────────────────┤
│ 一 │被告吳文芬禁止接近或聯絡被害人錢錦雪之行為。  │
└──┴───────────────────────┘
附錄本判決論罪科刑法條：
刑法第一百七十三條︰
放火燒燬現供人使用之住宅或現有人所在之建築物、礦坑、火車
、電車或其他供水、陸、空公眾運輸之舟、車、航空機者，處無
期徒刑或七年以上有期徒刑。
失火燒燬前項之物者，處一年以下有期徒刑、拘役或五百元以下
罰金。
第一項之未遂犯罰之。
預備犯第一項之罪者，處一年以下有期徒刑、拘役或三百元以下
罰金。

司法院資訊處製作；財團法人民間司法改革基金會備份。
